---
title: "Regresión final"
author: 
  - name: "Victoria Cao Ng"
    affiliation: "Escuela de Estadística, Universidad de Costa Rica"
  - name: "Shu Wei Chou Chen"
    affiliation: "Escuela de Estadística, Universidad de Costa Rica"
format: 
  html:
    theme: journal
lang: es
editor: visual
bibliography: referencias.bib
csl: apa.csl
link-citations: true
urlcolor: blue
toc: true
toc-depth: 3
toc-location: left
toc-title: "Contenido"
toc-expand: 1
number-sections: true
---

# Códigos preliminares

En esta sección, se cargan los paquetes necesarios y los datos.

## Paquetes

```{r}
#| message: false
#| warning: false
library(dplyr)
library(ggplot2)
library(ggfortify)
library(forecast)
library(fpp2)
library(data.table)
library(TTR)
library(xts)
library(recipes)
library(tidyverse)
library(tidyquant)
library(timetk)
library(sweep)
library(lubridate)
library(fda)
library(readxl)
library(knitr)
library(refund)
library(mgcv)
library(fields)
library(car)
library(gratia)
library(tidyfun)
library(caret)
```

## Lectura de datos

```{r}
load("./Data/datos_finales.RData")
load("./Data/datos_AOD_HR.Rdata")
poblacion <- read_xlsx("./Data/Poblacion_Nacional.xlsx")
datos_finales
# Remover semana 53
datos_finales <- datos_finales %>% filter(epi.week!=53)
```

```{r}
#| message: false
#| warning: false

# Respuesta
week <- 1:52
y <- datos_finales %>% group_by(year,epi.week) %>% summarise(hospitalizaciones = sum(egreso)) %>% pivot_wider(names_from = epi.week, values_from = hospitalizaciones) %>% arrange(year)
y <- as.matrix(y)[,-1]

# Covariables
Tmax_mean <- datos_finales %>% group_by(year, epi.week) %>% summarise(Tmax_mean = mean(Tmax_mean, na.rm = T)) %>% pivot_wider(names_from = epi.week, values_from = Tmax_mean) %>% arrange(year)
Tmax_mean <- as.matrix(Tmax_mean)[,-1]

Tmin_mean <- datos_finales %>% group_by(year, epi.week) %>% summarise(Tmin_mean = mean(Tmin_mean, na.rm = T)) %>% pivot_wider(names_from = epi.week, values_from = Tmin_mean) %>% arrange(year)
Tmin_mean <- as.matrix(Tmin_mean)[,-1]

precip_mean <- datos_finales %>% group_by(year, epi.week) %>% summarise(Precip_mean = mean(precip_mean_mean, na.rm = T)) %>% pivot_wider(names_from = epi.week, values_from = Precip_mean) %>% arrange(year)
precip_mean <- as.matrix(precip_mean)[,-1]

amp_max_mean <- datos_finales %>% group_by(year, epi.week) %>% summarise(amp_max_mean = mean(amplitude_max_mean, na.rm = T)) %>% pivot_wider(names_from = epi.week, values_from = amp_max_mean) %>% arrange(year)
amp_max_mean <- as.matrix(amp_max_mean)[,-1]

amp_min_mean <- datos_finales %>% group_by(year, epi.week) %>% summarise(amp_min_mean = mean(amplitude_min_mean, na.rm = T)) %>% pivot_wider(names_from = epi.week, values_from = amp_min_mean) %>% arrange(year)
amp_min_mean <- as.matrix(amp_min_mean)[,-1]

AOD <- datos_aerosol %>% pivot_wider(names_from = week, values_from = aerosol) %>% arrange(year)
AOD <- as.matrix(AOD)[,-1]
AOD <- scale(AOD, center = T, scale = T)

HR <- datos_HR_finales %>% pivot_wider(names_from = week, values_from = RH) %>% arrange(year)
HR <- as.matrix(HR)[,-1]
```

```{r}
base <- list()
base$Y <- y
base$Tmax <- Tmax_mean
base$Tmin <- Tmin_mean
base$precip <- precip_mean
base$amp_max_mean <- amp_max_mean
base$amp_min_mean <- amp_min_mean
base$aerosol <- AOD
base$HR <- HR
```

# Modelo de regresión funcional

En esta sección se implementa la regresión con covariables funcionales y respuesta funcional. Este método permite modelar la curva de hospitalizaciones a partir de las covariables funcionales. Cada covariable funcional se observa a lo largo de 52 puntos (semanas). Debido a esto se decide aplicar un análisis de componentes principales funcional (fPCA) para reducir la dimensionalidad.

Dado que los datos corresponden a conteos, se evaluará el ajuste de diferentes distribuciones para determinar cuál representa mejor su comportamiento. Se considerarán las distribuciones normal, poisson, quasi poisson y binomial negativa. Adicionalmente, se utilizará el logaritmo de la población anual de Costa Rica como término de offset en los modelos poisson, quasi-poisson y binomial negativa con el fin de considerar los cambios en el tamaño de la población a través de los años.

Previo al ajuste de los modelos, se tiene que seleccionar el número de componentes principales funcionales a utilizar en el modelo. Se decide utilizar un umbral mayor o igual al 80% de la variabilidad. De esta forma, las variables Tmax_mean y precip_mean, se utiliza un componente funcional. Para las variables Tmin_mean, amp_max_mean, amp_min_mean, AOD y HR se utilizan dos componentes funcionales.

## Normal

Primero se ajustó el modelo con la distribución normal.

### Modelo Nulo

Como punto de referencia, se ajustó un modelo normal nulo que incluye únicamente el intercepto. Este modelo se utilizó para comparar el ajuste obtenido al incorporar las covariables explicativas y evaluar si estas contribuyen significativamente a explicar la variabilidad observada en la variable respuesta.

```{r}
mod_norm_null <- pffr(Y ~ 1, data = base,   yind = 1:52 )
```

```{r}
summary(mod_norm_null)
```

### Modelo con Covariables

```{r}
mod_norm <- pffr(Y ~ ffpc(Tmax, npc = 1) + ffpc(Tmin, npc = 2) + ffpc(precip, npc = 1) + ffpc(amp_max_mean, npc = 2) + ffpc(amp_min_mean, npc = 2) + ffpc(aerosol, npc = 2) + ffpc(HR, npc = 2), data = base, yind = 1:52)
# ffpc internamente usa fpca.sc para los componentes
```

```{r}
summary(mod_norm)
```

-   Se puede observar que, con un nivel de significancia del 5%, todos los componentes para todas las covariables tienen un efecto significativo sobre la respuesta funcional, con excepción del segundo componente para AOD.

-   El modelo logra explicar un 72% de la variabilidad total (ajustado).

#### Supuestos

En esta sección se evalúan los supuestos del modelo: residuos cercanos a cero, normalidad de los residuos, independencia entre los residuos y homocedasticidad.

```{r}
residual <- residuals(mod_norm)
```

```{r}
#| fig-cap: "Valores residuales para cada año a lo largo de las 52 semanas"
#| label: fig-supuesto1
image.plot(1:52, 1:20, t(residual), 
           xlab = "Semana", 
           ylab = "Año",
           axis.args = list(at = c(-100, -50, 0, 50, 100)),
           legend.shrink = 0.8,
           legend.line = -1.5,legend.width  =  0.5)
# Ideal es que este en cero. Hay residuales grandes. 
```

La @fig-supuesto1 se puede observar que años con franjas rojas presentan un mayor número de hospitalizaciones que las esperadas por el modelo. Años con franjas azul oscuro presentan un menor número de hospitalizaciones de las esperadas.

```{r}
#| fig-cap: "QQ-Plot de los residuos"
#| label: fig-supuesto2
resid_vec <- as.vector(residual)

qqnorm(resid_vec, main = "")
qqline(resid_vec, col = "red")
```

Observando la @fig-supuesto2 se puede notar que los residuos siguen una distribución aproximadamente normal. Sin embargo, presenta una cola derecha pesada, lo que indica que puede haber variabilidad no explicada por el modelo.

```{r}
#| fig-cap: "Correlación entre los residuos"
#| label: fig-supuesto3

#Plot the residual correlations
corr_res <- cor(residual)
image.plot(1:52, 1:52, corr_res, 
           xlab = "Semanas", 
           ylab = "Semanas", 
           zlim = c(-1, 1),  
           axis.args = list(at = seq(-1, 1, by = 0.2)),
           legend.shrink = 0.8,
           legend.line = -1.5, 
           legend.width = 0.5)
```

En la @fig-supuesto3 la correlación presente alrededor de la diagonal es alta, de casi 1 y hay zonas en donde la correlación permanece alta a pesar de estar más alejadas de la diagonal. Pero también hay zonas en dónde la autocorrelación disminuye.

```{r}
#| fig-cap: "Residuales funcionales estimados"
#| label: fig-supuesto5

t = 52
res_df <- data.frame(id = rep(1:nrow(residual), each = ncol(residual)),
                     week = rep(1:t, times = nrow(residual)),
                     residual = as.vector(t(residual)))

ggplot(res_df, aes(x = week, y = residual, group = id)) + geom_line(alpha = 0.1) + labs(x = "Semana", y = "Residuales") + theme_minimal()
```

La @fig-supuesto5 se puede observar que las curvas oscilan alrededor de cero, lo que indica que no hay un sesgo sistemático. En la semana 25 en adelante, se puede notar un aumento en la amplitud de las oscilaciones, lo cual indica presencia de heterocedasticidad. Además, los residuos no parecen seguir ningún patrón por lo que se puede asumir independencia entre ellos.

## Poisson

Segundo, se ajustó un modelo con distribución Poisson.

### Modelo Nulo

Como punto de referencia, se ajustó un modelo Poisson nulo que incluye únicamente el intercepto. Este modelo permite evaluar si la incorporación de las covariables explicativas mejora el ajuste.

```{r}
mod_pois_null <- pffr(Y ~ 1 + offset(log(poblacion)),   family = poisson(link = "log"),   data = base,   yind = 1:52 )
```

```{r}
summary(mod_pois_null)
```

### Modelo con Covariables

Se incluyó un offset de población con el fin de considerar los cambios en el tamaño de la población durante el período de estudio.

```{r}
mod_pois <- pffr(Y ~ ffpc(Tmax, npc = 1) + ffpc(Tmin, npc = 2) + ffpc(precip, npc = 1) + ffpc(amp_max_mean, npc = 2) + ffpc(amp_min_mean, npc = 2) + ffpc(aerosol, npc = 2) + ffpc(HR, npc = 2) + offset(log(population)), family = poisson(link = "log"), data = base, yind = 1:52)

```

```{r}
summary(mod_pois)
```

-   Se puede observar que, con un nivel de significancia del 5%, todos los componentes para todas las covariables tienen un efecto significativo sobre la respuesta funcional.

-   El modelo logra explicar un 74% de la variabilidad total (ajustado).

#### Supuestos

En esta sección se evalúan los supuestos del modelo: equisdispersión, residuos cercanos a cero e independencia entre los residuos.

```{r}
residual <- residuals(mod_pois)
yhat <- predict(mod_pois, type = "response")
```

```{r}
#| fig-cap: "Logaritmo de los residuales vs logaritmo de los valores predichos"
#| label: fig-supuesto_pois1
plot(y = log(rowMeans(residual)^2), x = log(rowMeans(yhat)), pch = 16)
abline(lm(log(rowMeans(residual)^2)~log(rowMeans(yhat))), col = "red")
```

```{r}
res <- residuals(mod_pois, type = "pearson")
rdf <- df.residual(mod_pois)           

phi <- sum(res^2) / rdf
phi
```

Observando la @fig-supuesto_pois1, para evaluar el supuesto de la equisdispersión, se puede notar que hay varios puntos por encima de la línea de regresión, así como varios puntos muy por debajo de esta. Además, al calcular el parámetro de dispersión \phi, este es superior a 1, por lo que se puede concluir que hay sobredispersión.

Debido a que se incumple el supuesto de equisdispersión se decide proseguir con un modelo quasi-poisson.

## Quasi-Poisson

### Modelo Nulo

Como punto de referencia, se ajustó un modelo quasi-Poisson nulo que incluye únicamente el intercepto. Este modelo permite evaluar si la incorporación de las covariables explicativas mejora el ajuste.

```{r}
mod_quasi_null <- pffr(Y ~ 1 + offset(log(poblacion)), family = quasipoisson(link = "log"), data = base,   yind = 1:52 )
```

```{r}
summary(mod_quasi_null)
```

### Modelo con Covariables

```{r}
mod_quasi <- pffr(Y ~ ffpc(Tmax, npc = 1) + ffpc(Tmin, npc = 2) + ffpc(precip, npc = 1) + ffpc(amp_max_mean, npc = 2) + ffpc(amp_min_mean, npc = 2) + ffpc(aerosol, npc = 2) + ffpc(HR, npc = 2) + offset(log(population)), family = quasipoisson(link = "log"), data = base, yind = 1:52, method = "REML")
```

```{r}
summary(mod_quasi)
```

-   Se puede observar que, con un nivel de significancia del 5%, todos los componentes para todas las covariables tienen un efecto significativo sobre la respuesta funcional, con excepción del segundo componente para AOD.

-   El modelo logra explicar un 72% de la variabilidad total (ajustado).

#### Supuestos

En esta sección se evalúan los supuestos del modelo: residuos cercanos a cero e independencia entre los residuos.

```{r}
res2 <- residuals(mod_quasi)
```

```{r}
#| fig-cap: "Valores residuales para cada año a lo largo de las 52 semanas"
#| label: fig-supuesto_quasi1
image.plot(1:52, 1:20, t(res2), 
           xlab = "Semana", 
           ylab = "Año",
           zlim = c(-7,7),
           axis.args = list(at = seq(-7,7, by = 1)),
           legend.shrink = 0.8,
           legend.line = -1.5,legend.width  =  0.5)
```

Según la @fig-supuesto_quasi1, los residuales se comportan de forma similar al caso normal, donde años con franjas rojas presentan un mayor número de hospitalizaciones que las esperadas por el modelo y años con franjas azul oscuro presentan un menor número de hospitalizaciones de las esperadas.

```{r}
#| fig-cap: "Correlación entre los residuos"
#| label: fig-supuesto_quasi2

corr_res2 <- cor(res2)
image.plot(1:52, 1:52, corr_res2, 
           xlab = "Semanas", 
           ylab = "Semanas", 
           zlim = c(-1, 1),  
           axis.args = list(at = seq(-1, 1, by = 0.2)),
           legend.shrink = 0.8,
           legend.line = -1.5, 
           legend.width = 0.5)
```

Como se observa en la @fig-supuesto_quasi2, la correlación entre los residuos se comportan de forma muy parecida al caso normal, con algunas regiones muy correlacionadas alejada de la diagonal y otras regiones poco correlacionadas.

```{r}
#| fig-cap: "Residuales funcionales estimados"
#| label: fig-supuesto_quasi3

res_df2 <- data.frame(id = rep(1:nrow(res2), each = ncol(res2)),
                     week = rep(1:t, times = nrow(res2)),
                     residual = as.vector(t(res2)))

ggplot(res_df2, aes(x = week, y = residual, group = id)) + geom_line(alpha = 0.1) + labs(x = "Semana", y = "Residuales") + theme_minimal()
```

La @fig-supuesto_quasi3 evidencia residuos que no parecen seguir ningún patrón por lo que se puede asumir independencia entre ellos.

## Binomial Negativa

### Modelo Nulo

Como punto de referencia, se ajustó un modelo binomial negativa nulo que incluye únicamente el intercepto. Este modelo permite evaluar si la incorporación de las covariables explicativas mejora el ajuste.

```{r}
mod_bn_null <- pffr(Y ~ 1 + offset(log(poblacion)), family = nb(), data = base, yind = 1:52)
```

```{r}
summary(mod_bn_null)
```

### Modelo con Covariables

El modelo con distribución binomial negativa es otra forma de tomar en cuenta la sobredispersión presente en los datos. En este modelo también se incluye un offset de población.

```{r}
mod_bn <- pffr(Y ~ ffpc(Tmax, npc = 1) + ffpc(Tmin, npc = 2) + ffpc(precip, npc = 1) + ffpc(amp_max_mean, npc = 2) + ffpc(amp_min_mean, npc = 2) + ffpc(aerosol, npc = 2) + ffpc(HR, npc = 2) + offset(log(population)), family = nb(), data = base, yind = 1:52)
```

```{r}
summary(mod_bn)
```

-   Se puede observar que, con un nivel de significancia del 5%, todos los componentes para todas las covariables tienen un efecto significativo sobre la respuesta funcional, con excepción del segundo componente para AOD.

-   El modelo logra explicar un 72% de la variabilidad total (ajustado).

#### Supuestos

En esta sección se evalúan los supuestos del modelo: equisdispersión, residuos cercanos a cero e independencia entre los residuos.

```{r}
residual <- residuals(mod_bn)
```

```{r}
#| fig-cap: "Valores residuales para cada año a lo largo de las 52 semanas"
#| label: fig-supuesto_bn1
image.plot(1:52, 1:20, t(residual), 
           xlab = "Semana", 
           ylab = "Año",
           zlim = c(-4,4),
           axis.args = list(at = seq(-4,4, by = 1)),
           legend.shrink = 0.8,
           legend.line = -1.5,legend.width  =  0.5)
```

Según la @fig-supuesto_bn1, los residuales se comportan de forma similar al caso normal y al caso quasi-poisson, donde años con franjas rojas presentan un mayor número de hospitalizaciones que las esperadas por el modelo y años con franjas azul oscuro presentan un menor número de hospitalizaciones de las esperadas.

```{r}
#| fig-cap: "Correlación entre los residuos"
#| label: fig-supuesto_bn2

corr_res <- cor(residual)
image.plot(1:52, 1:52, corr_res, 
           xlab = "Semanas", 
           ylab = "Semanas", 
           zlim = c(-1, 1),  
           axis.args = list(at = seq(-1, 1, by = 0.2)),
           legend.shrink = 0.8,
           legend.line = -1.5, 
           legend.width = 0.5)
```

A partir de la @fig-supuesto_bn2, se puede observar que la correlación entre los residuos se comportan de misma forma al caso normal y quasi-poisson, con algunas regiones muy correlacionadas alejada de la diagonal y otras regiones poco correlacionadas.

```{r}
#| fig-cap: "Residuales funcionales estimados"
#| label: fig-supuesto_bn3

t = 52
res_df <- data.frame(id = rep(1:nrow(residual), each = ncol(residual)),
                     week = rep(1:t, times = nrow(residual)),
                     residual = as.vector(t(residual)))

ggplot(res_df, aes(x = week, y = residual, group = id)) + geom_line(alpha = 0.1) + labs(x = "Semana", y = "Residuales") + theme_minimal()
```

La @fig-supuesto_bn3 evidencia residuos que no parecen seguir ningún patrón por lo que se puede asumir independencia entre ellos.

# Modelo final

Para la selección del modelo final se consideró el rendimiento de cada uno, utilizando métricas como el error cuadrático medio (MSE, por sus siglas en inglés), el error absoluto medio (MAE), devianza y el coeficiente de determinación ajustado, además del grado en que cada modelo cumple con sus supuestos. En la tabla se puede observar dichas métricas para cada modelo.

```{r}
#| warning: false
#| message: false

# Normal Nulo
yhat_norm_null <- predict(mod_norm_null, type = "response") 
devianza_norm_null <- deviance(mod_norm_null)  

fMSE_norm_null <- mean(rowMeans((base$Y - yhat_norm_null)^2)) 
fMAE_norm_null <- mean(rowMeans(abs(base$Y - yhat_norm_null)))

# Normal
yhat_norm <- predict(mod_norm, type = "response")
devianza_norm <- deviance(mod_norm)

fMSE_norm <- mean(rowMeans((base$Y - yhat_norm)^2))
fMAE_norm <- mean(rowMeans(abs(base$Y - yhat_norm)))

# Poisson Nulo
yhat_pois_null <- predict(mod_pois_null, type = "response") 
devianza_pois_null <- deviance(mod_pois_null)  

fMSE_pois_null <- mean(rowMeans((base$Y - yhat_pois_null)^2)) 
fMAE_pois_null <- mean(rowMeans(abs(base$Y - yhat_pois_null)))

# Poisson
yhat_pois <- predict(mod_pois, type = "response")
devianza_pois <- deviance(mod_pois)

fMSE_pois <- mean(rowMeans((base$Y - yhat_pois)^2))
fMAE_pois <- mean(rowMeans(abs(base$Y - yhat_pois)))

# Quasi-poisson Nulo
yhat_quasi_null <- predict(mod_quasi_null, type = "response") 
devianza_quasi_null <- deviance(mod_quasi_null)  

fMSE_quasi_null <- mean(rowMeans((base$Y - yhat_quasi_null)^2)) 
fMAE_quasi_null <- mean(rowMeans(abs(base$Y - yhat_quasi_null)))

# Quasi-poisson
yhat_quasi <- predict(mod_quasi, type = "response")
devianza_quasi <- deviance(mod_quasi)

fMSE_quasi <- mean(rowMeans((base$Y - yhat_quasi)^2))
fMAE_quasi <- mean(rowMeans(abs(base$Y - yhat_quasi)))

# Binomial negativa Nulo
yhat_bn_null <- predict(mod_bn_null, type = "response")
devianza_bn_null <- deviance(mod_bn_null)

fMSE_bn_null <- mean(rowMeans((base$Y - yhat_bn_null)^2))
fMAE_bn_null <- mean(rowMeans(abs(base$Y - yhat_bn_null)))

# Binomial negativa
yhat_bn <- predict(mod_bn, type = "response")
devianza_bn <- deviance(mod_bn)

fMSE_bn <- mean(rowMeans((base$Y - yhat_bn)^2))
fMAE_bn <- mean(rowMeans(abs(base$Y - yhat_bn)))

```

```{r}
#| warning: false
#| message: false
#| echo: false
#| tbl-cap: "Tabla de valores p"
#| label: tbl-metricas

metricas <- data.frame(Distribución = c("Normal", "Poisson", "Quasi-poisson", "Binomial Negativa", "Normal Nulo", "Poisson Nulo", "Quasi-poisson Nulo", "Binomial Negativa Nulo"), MSE = c(1575.6,1429.9,1555.6,1575.2,3711.6,3673.1,3711.4,3708.9), MAE = c(30.7,29.4,30.5,30.6,47.0,46.8,47.0,47.0), Devianza = c(1638685.0,3411.5,3703.5,950.5,3860051.0,8737.4,8838.1,1024.9),"R-sq.(adj)" = c("72%", "74%", "72%", "72%", "37%", "38%", "37%", "37%"))

kable(metricas)
```

Además, tomando en cuenta los supuestos, el modelo binomial negativa compensa la sobredispersión y cumple con los otros supuestos de independencia de los residuos. Otra ventaja es que permite el uso de criterios de información como el de Akaike y Bayes, a comparación del modelo quasi-poisson.

Tomando en cuenta estos criterios se escoge el modelo con distribución binomial negativa. Seguidamente, se procede con la selección de variables y número de componentes principales utilizados. La selección de variables se realizará mediante el Criterio de información de Akaike (AIC) y el Criterio de información de Bayes (BIC), donde se elimina una variable a la vez y se compara los valores de AIC y BIC entre los modelos.

```{r}
AIC(mod_bn); BIC(mod_bn)
```

```{r}
mod_bna <- pffr(Y ~ ffpc(Tmin, npc = 2) + ffpc(precip, npc = 1) + ffpc(amp_max_mean, npc = 2) + ffpc(amp_min_mean, npc = 2) + ffpc(aerosol, npc = 2) + ffpc(HR, npc = 2) + offset(log(population)), family = nb(), data = base, yind = 1:52)

AIC(mod_bna); BIC(mod_bna)
```

```{r}
mod_bnb <- pffr(Y ~ ffpc(Tmax, npc = 1) + ffpc(precip, npc = 1) + ffpc(amp_max_mean, npc = 2) + ffpc(amp_min_mean, npc = 2) + ffpc(aerosol, npc = 2) + ffpc(HR, npc = 2) + offset(log(population)), family = nb(), data = base, yind = 1:52)

AIC(mod_bnb); BIC(mod_bnb)
```

```{r}
mod_bnc <- pffr(Y ~ ffpc(Tmax, npc = 1) + ffpc(Tmin, npc = 2) + ffpc(amp_max_mean, npc = 2) + ffpc(amp_min_mean, npc = 2) + ffpc(aerosol, npc = 2) + ffpc(HR, npc = 2) + offset(log(population)), family = nb(), data = base, yind = 1:52)

AIC(mod_bnc); BIC(mod_bnc)
```

```{r}
mod_bnd <- pffr(Y ~ ffpc(Tmax, npc = 1) + ffpc(Tmin, npc = 2) + ffpc(precip, npc = 
1)  + ffpc(amp_min_mean, npc = 2) + ffpc(aerosol, npc = 2) + ffpc(HR, npc = 2) + offset(log(population)), family = nb(), data = base, yind = 1:52)

AIC(mod_bnd); BIC(mod_bnd)
```

```{r}
mod_bne <- pffr(Y ~ ffpc(Tmax, npc = 1) + ffpc(Tmin, npc = 2) + ffpc(precip, npc = 
1) + ffpc(amp_max_mean, npc = 2) + ffpc(aerosol, npc = 2) + ffpc(HR, npc = 2) + offset(log(population)), family = nb(), data = base, yind = 1:52)

AIC(mod_bne); BIC(mod_bne)
```

```{r}
mod_bnf <- pffr(Y ~ ffpc(Tmax, npc = 1) + ffpc(Tmin, npc = 2) + ffpc(precip, npc = 
1) + ffpc(amp_max_mean, npc = 2) + ffpc(amp_min_mean, npc = 2) + ffpc(HR, npc = 2) + offset(log(population)), family = nb(), data = base, yind = 1:52)

AIC(mod_bnf); BIC(mod_bnf)
```

```{r}
mod_bng <- pffr(Y ~ ffpc(Tmax, npc = 1) + ffpc(Tmin, npc = 2) + ffpc(precip, npc = 
1) + ffpc(amp_max_mean, npc = 2) + ffpc(amp_min_mean, npc = 2) + ffpc(aerosol, npc = 2) + offset(log(population)), family = nb(), data = base, yind = 1:52)

AIC(mod_bng); BIC(mod_bng)
```

Al comparar los valores de AIC y BIC para los dintintos modelos, se concluye que el modelo se mantiene con todas las covariables.

Se prosigue eliminando un componente principal a la vez. Primero se elimina el segundo componente de la variable de aerosol, debido a que no resultó significativo.

```{r}
mod_bn1 <- pffr(Y ~ ffpc(Tmax, npc = 1) + ffpc(Tmin, npc = 1) + ffpc(precip, npc = 1) + ffpc(amp_max_mean, npc = 2) + ffpc(amp_min_mean, npc = 2) + ffpc(aerosol, npc = 1) + ffpc(HR, npc = 2) + offset(log(population)), family = nb(), data = base, yind = 1:52)

summary(mod_bn1)$r.sq
AIC(mod_bn1); BIC(mod_bn1)
```

```{r}
mod_bn2 <- pffr(Y ~ ffpc(Tmax, npc = 1) + ffpc(Tmin, npc = 2) + ffpc(precip, npc = 1) + ffpc(amp_max_mean, npc = 1) + ffpc(amp_min_mean, npc = 2) + ffpc(aerosol, npc = 1) + ffpc(HR, npc = 2) + offset(log(population)), family = nb(), data = base, yind = 1:52)

summary(mod_bn2)$r.sq
AIC(mod_bn2); BIC(mod_bn2)
```

```{r}
mod_bn3 <- pffr(Y ~ ffpc(Tmax, npc = 1) + ffpc(Tmin, npc = 2) + ffpc(precip, npc = 1) + ffpc(amp_max_mean, npc = 2) + ffpc(amp_min_mean, npc = 1) + ffpc(aerosol, npc = 1) + ffpc(HR, npc = 2) + offset(log(population)), family = nb(), data = base, yind = 1:52)

summary(mod_bn3)$r.sq
AIC(mod_bn3); BIC(mod_bn3)
```

```{r}
mod_bn4 <- pffr(Y ~ ffpc(Tmax, npc = 1) + ffpc(Tmin, npc = 2) + ffpc(precip, npc = 1) + ffpc(amp_max_mean, npc = 2) + ffpc(amp_min_mean, npc = 2) + ffpc(aerosol, npc = 1) + ffpc(HR, npc = 1) + offset(log(population)), family = nb(), data = base, yind = 1:52)

summary(mod_bn4)$r.sq
AIC(mod_bn4); BIC(mod_bn4)
```

Se decide eliminar el segundo componente de la amplitud promedio de la temperatura máxima debido a que su AIC y BIC disminuyen y no cambia el R cuadrado ajustado.

```{r}
mod_bn5 <- pffr(Y ~ ffpc(Tmax, npc = 1) + ffpc(Tmin, npc = 1) + ffpc(precip, npc = 1) + ffpc(amp_max_mean, npc = 1) + ffpc(amp_min_mean, npc = 2) + ffpc(aerosol, npc = 1) + ffpc(HR, npc = 2) + offset(log(population)), family = nb(), data = base, yind = 1:52)

summary(mod_bn5)$r.sq
AIC(mod_bn5); BIC(mod_bn5)
```

```{r}
mod_bn6 <- pffr(Y ~ ffpc(Tmax, npc = 1) + ffpc(Tmin, npc = 2) + ffpc(precip, npc = 1) + ffpc(amp_max_mean, npc = 1) + ffpc(amp_min_mean, npc = 1) + ffpc(aerosol, npc = 1) + ffpc(HR, npc = 2) + offset(log(population)), family = nb(), data = base, yind = 1:52)

summary(mod_bn6)$r.sq
AIC(mod_bn6); BIC(mod_bn6)
```

```{r}
mod_bn7 <- pffr(Y ~ ffpc(Tmax, npc = 1) + ffpc(Tmin, npc = 2) + ffpc(precip, npc = 1) + ffpc(amp_max_mean, npc = 1) + ffpc(amp_min_mean, npc = 2) + ffpc(aerosol, npc = 1) + ffpc(HR, npc = 1) + offset(log(population)), family = nb(), data = base, yind = 1:52)

summary(mod_bn7)$r.sq
AIC(mod_bn7); BIC(mod_bn7)
```

Al comparar los valores de AIC y BIC de los dintintos modelos, se concluye que el modelo se mantiene con sus componentes restantes.

```{r}
mod_final <- pffr(Y ~ ffpc(Tmax, npc = 1) + ffpc(Tmin, npc = 2) + ffpc(precip, npc = 1) + ffpc(amp_max_mean, npc = 1) + ffpc(amp_min_mean, npc = 2) + ffpc(aerosol, npc = 1) + ffpc(HR, npc = 2) + offset(log(poblacion)), family = nb(), data = base, yind = 1:52)
```

```{r}
summary(mod_final)
```

-   Se puede observar que, con un nivel de significancia del 5%, todos los componentes para todas las covariables tienen un efecto significativo sobre la respuesta funcional.

-   El modelo logra explicar un 71% de la variabilidad total (ajustado).

## Diagnóstico

```{r}
residual <- residuals(mod_final) 
```

```{r}
#| fig-cap: "Valores residuales para cada año a lo largo de las 52 semanas"
#| label: fig-supuesto_fin1
image.plot(1:52, 1:20, t(residual), 
           xlab = "Semana", 
           ylab = "Año",
           zlim = c(-4,4),
           axis.args = list(at = seq(-4,4, by = 1)),
           legend.shrink = 0.8,
           legend.line = -1.5,legend.width  =  0.5)
```

La @fig-supuesto_fin1 muestra los residuos de cada año en estudio para las 52 semanas, lo cual permite ver qué tan bien es el ajuste del modelo. Se puede observar que años con franjas rojas presentan un mayor número de hospitalizaciones que las esperadas por el modelo. Años con franjas azul oscuro presentan un menor número de hospitalizaciones de las esperadas.

```{r}
#| fig-cap: "Correlación entre los residuos"
#| label: fig-supuesto_fin2

#Plot the residual correlations
corr_res <- cor(residual)
image.plot(1:52, 1:52, corr_res, 
           xlab = "Semanas", 
           ylab = "Semanas", 
           zlim = c(-1, 1),  
           axis.args = list(at = seq(-1, 1, by = 0.2)),
           legend.shrink = 0.8,
           legend.line = -1.5, 
           legend.width = 0.5)
```

En la @fig-supuesto_fin2 se observa la correlación entre los residuos a lo largo de 52 semanas. Se espera que la correlación sea alta alrededor de la diagonal y conforme se aleje de la diagonal, la correlación disminuya. En este caso, la correlación presente alrededor de la diagonal es alta, de casi 1. Sin embargo, hay zonas en donde la correlación permanece alta a pesar de estar más alejadas de la diagonal. Pero también hay zonas en dónde la autocorrelación disminuye.

```{r}
#| fig-cap: "Residuales funcionales estimados"
#| label: fig-supuesto_fin3

res_df <- data.frame(id = rep(1:nrow(residual), each = ncol(residual)),
                     week = rep(1:t, times = nrow(residual)),
                     residual = as.vector(t(residual)))

ggplot(res_df, aes(x = week, y = residual, group = id)) + geom_line(alpha = 0.1) + labs(x = "Semana", y = "Residuales") + theme_minimal()
```

La @fig-supuesto_fin3 muestra las curvas residuales funcionales tras el ajuste del modelo. Se puede observar que las curvas oscilan alrededor de cero, lo que indica que no hay un sesgo sistemático. En la semana 25 en adelante, se puede notar un aumento en la amplitud de las oscilaciones, lo cual indica presencia de heterocedasticidad. Además, los residuos no parecen seguir ningún patrón por lo que se puede asumir independencia entre ellos.

## Interpretaciones

```{r}
coef <- coef(mod_final)

beta0.hat <- coef$smterms$`Intercept(yindex)`$coef
beta1.hat <- coef$smterms$`ffpc(Tmax,1)1`$coef
beta2.hat <- coef$smterms$`ffpc(Tmin,1)1`$coef
beta3.hat <- coef$smterms$`ffpc(Tmin,2)2`$coef
beta4.hat <- coef$smterms$`ffpc(precip,1)1`$coef
beta5.hat <- coef$smterms$`ffpc(amp_max_mean,1)1`$coef
beta6.hat <- coef$smterms$`ffpc(amp_min_mean,2)1`$coef
beta7.hat <- coef$smterms$`ffpc(amp_min_mean,2)2`$coef
beta8.hat <- coef$smterms$`ffpc(aerosol,2)1`$coef
beta9.hat <- coef$smterms$`ffpc(HR,2)1`$coef
beta10.hat <- coef$smterms$`ffpc(HR,2)2`$coef

```

```{r}
#| fig-cap: "Coeficientes funcionales"
#| fig-subcap: 
#|   - "Intercepto"
#|   - "PC1: Tmax_mean"
#|   - "PC1: Tmin_mean"
#|   - "PC2: Tmin_mean"
#|   - "PC1: Precip_mean"
#|   - "PC1: Amp_max_mean"
#|   - "PC1: Amp_min_mean"
#|   - "PC2: Amp_min_mean"
#|   - "PC1: AOD"
#|   - "PC1: HR"
#|   - "PC2: HR"
#| label: fig-mod_bn1
#| fig-layout: "grid"
#| layout-ncol: 4
plot(mod_final, shade = T, shade.col = "lightblue", xlab = "Semana", ylab = "Intercepto", select = 1, ylim = c(-0.2,0.2))

plot(mod_final, shade = T, shade.col = "lightblue", xlab = "Semana", ylab = "PC1: Temperatura máxima media", select = 2, ylim = c(-2,2))

plot(mod_final, shade = T, shade.col = "lightblue", xlab = "Semana", ylab = "PC1: Temperatura mínima media", select = 3, ylim = c(-2,2))

plot(mod_final, shade = T, shade.col = "lightblue", xlab = "Semana", ylab = "PC2: Temperatura mínima media", select = 4, ylim = c(-0.5,0.5))

plot(mod_final, shade = T, shade.col = "lightblue", xlab = "Semana", ylab = "PC1: Precipitación media", select = 5, ylim = c(-0.3,0.3))

plot(mod_final, shade = T, shade.col = "lightblue", xlab = "Semana", ylab = "PC1: Amplitud de la temperatura máxima media", select = 6, ylim = c(-1,1))

plot(mod_final, shade = T, shade.col = "lightblue", xlab = "Semana", ylab = "PC1: Amplitud de la temperatura mínima media", select = 7, ylim = c(-1,1))

plot(mod_final, shade = T, shade.col = "lightblue", xlab = "Semana", ylab = "PC2: Amplitud de la temperatura mínima media", select = 8, ylim = c(-1,1))

plot(mod_final, shade = T, shade.col = "lightblue", xlab = "Semana", ylab = "PC1: Profundidad óptica de aerosoles", select = 9, ylim = c(-0.5,0.5))

plot(mod_final, shade = T, shade.col = "lightblue", xlab = "Semana", ylab = "PC1: Humedad Relativa", select = 10, ylim = c(-40,40))

plot(mod_final, shade = T, shade.col = "lightblue", xlab = "Semana", ylab = "PC2: Humedad relativa", select = 11, ylim = c(-20,20))

```

En la @fig-mod_bn1, si se observa la primera subfigura, se puede observar el intercepto que captura el comportamiento estacional de los egresos hospitalarios por enfermedades respiratorias. En las semanas 1 a 25 se espera una disminución de las hospitalizaciones con respecto a la media. A partir de la semana 30, se espera un aumento de las hospitalizaciones, especialmente entre las semanas 35 a 45 donde se da el mayor pico de hospitalizaciones respiratorias.

Para Tmax_mean:

-   Para el primer componente funcional, se puede observar un efecto positivo y constante en las semanas 1 a 40, lo que significa que años con puntajes positivos (años con temperaturas máximas más bajas) en estas semanas llevan a un aumento en el logaritmo de las hospitalizaciones. En las semanas 45 en adelante, la pendiente es negativa, por lo que años con puntajes positivos presentan una disminución en el logaritmo de las hospitalizaciones respiratorias.

Para Tmin_mean:

-   Para el primer componente funcional, se tiene un efecto negativo y constante en las semanas 1 a 40, lo que significa que años con puntajes positivos (años más fríos) llevan a una disminución del logaritmo de las hospitalizaciones respiratorias. En las semanas 45 en adelante, la pendiente toma valores positivos, por lo que años con puntajes positivos llevan a un aumento en el logaritmo de la media de hospitalizaciones.

-   Para el segundo componente funcional, este no se puede interpretar o su interpretación es muy compleja.

Para precip_mean:

-   Para el primer componente funcional, este toma valores positivos en las semanas 1 a 30, lo cual significa que puntajes positivos (mayor precipitación) llevan a un aumento en el logaritmos de las hospitalizaciones durante estas semanas. En las semanas 35 a 52, el PC toma valores negativos, lo que significa que puntajes positivos (mayor precipitación) llevan a una disminución en el logaritmo de las hospitalizaciones.

Para amp_max_mean:

-   Para el primer componente funcional, este toma valores cercanos a cero en las semanas 1 a 10, lo que significa que no hay un efecto de la amplitud de la temperatura máxima media. En las semanas 10 a 45, la pendiente es negativa. Esto significa que un puntaje positivo (años con amplitud de la temperatura máxima media menor) presentan una disminución en el logaritmo de las hospitalizaciones. En las últimas semanas, la pendiente toma valores positivos, por lo que años con puntajes altos llevan a un aumento del logaritmo de las hospitalizaciones.

Para amp_min_mean:

-   Para el primer componente funcional, se puede observar un efecto negativo en las semanas 1 a 35, o sea, años con puntajes positivos (años con amplitud de la temperatura mínima media mayores) tienen un menor número de hospitalizaciones en estas semanas. En la semana 40 en adelante, el PC toma valores positivos, por lo que los años con puntajes positivos en este período tienen un mayor número de hospitalizaciones respiratorias.
-   Para el segundo componente funcional, este no se puede interpretar o su interpretación es muy compleja.

Para AOD:

-   Para el primer componente funcional, este toma valores positivos en las semanas 1 a 35, con un pico de mayor influencia en las semanas 15 a 30. Años con puntajes positivos en este PC (menores niveles de aerosol), presentan un mayor número de hospitalizaciones. Sin embargo, a finales del año el efecto del AOD es casi nulo, al estar la pendiente cerca de cero.

Para HR:

-   Para el primer componente funcional, se observa un pico positivo en las semanas 15 a 35, donde la humedad relativa presenta un mayor efecto sobre el logaritmo de las hospitalizaciones. Años con puntajes positivos (años con humedad relativa alta) presentan un mayor número de egresos hospitalarios por enfermedades respiratorias. Sin embargo, para las semanas 40 a 52, la pendiente toma valores negativos, por lo que años con puntajes positivos tienen un menor número de hospitalizaciones en este período.

-   Para el segundo componente funcional, este no se puede interpretar o su interpretación es muy compleja.

```{r}
#| fig-cap: "Curva de hospitalizaciones estimada contra real"
#| fig-subcap: 
#|   - "2000"
#|   - "2001"
#|   - "2002"
#|   - "2003"
#|   - "2004"
#|   - "2005"
#|   - "2006"
#|   - "2007"
#|   - "2008"
#|   - "2009"
#|   - "2010"
#|   - "2011"
#|   - "2012"
#|   - "2013"
#|   - "2014"
#|   - "2015"
#|   - "2016"
#|   - "2017"
#|   - "2018"
#|   - "2019"
#| label: fig-supuesto_fin5
#| fig-layout: "grid"
#| layout-ncol: 4

yhat_final <- predict(mod_final, type = "response")
for(i in 1:20){
plot(week, base$Y[i,], 
     type = "l", lwd = 1.5, 
     col = rgb(0, 0, 0, alpha = 0.1), cex = 1, 
     xlab = "Semanas", 
     ylab = "Hospitalizaciones", bty = "n")

# Graficar los datos antes del corte 
lines(week, base$Y[i,], 
      pch = 19, cex = 0.8)

# Agregar la predicción del modelo pffr
lines(week, 
      yhat_final[i,], lwd = 2.5, col = "darkred")}
```

En la @fig-supuesto_fin5, se puede ver qué tan bueno es el ajuste del modelo (línea roja) comparado a los datos reales (línea gris) de las hospitalizaciones respiratorias. En general se presenta un buen ajuste por parte del modelo ya que la curva predicha logra capturar el comportamiento general de las hospitalizaciones. No obstante, ciertos años presentan un mejor ajuste que otros. Por ejemplo, los años 2003 y 2007 presentan un muy buen ajuste. Pero otros años como el 2015, donde el modelo sobrestima la cantidad de hospitalizaciones en la segunda mitad del año, y el 2016, donde el modelo subestima el número de hospitalizaciones en las semanas 20 a 40.
