---
title: "Regresión con rezago 2"
author: 
  - name: "Victoria Cao Ng"
    affiliation: "Escuela de Estadística, Universidad de Costa Rica"
  - name: "Shu Wei Chou Chen"
    affiliation: "Escuela de Estadística, Universidad de Costa Rica"
format: 
  html:
    theme: journal
lang: es
editor: visual
bibliography: referencias.bib
csl: apa.csl
link-citations: true
urlcolor: blue
toc: true
toc-depth: 3
toc-location: left
toc-title: "Contenido"
toc-expand: 1
number-sections: true
---

# Códigos preliminares

En esta sección, se cargan los paquetes necesarios y los datos.

## Paquetes

```{r}
#| message: false
#| warning: false
library(dplyr)
library(ggplot2)
library(ggfortify)
library(forecast)
library(fpp2)
library(data.table)
library(TTR)
library(xts)
library(recipes)
library(tidyverse)
library(tidyquant)
library(timetk)
library(sweep)
library(lubridate)
library(fda)
library(readxl)
library(knitr)
library(refund)
library(mgcv)
library(fields)
library(car)
library(gratia)
library(tidyfun)
library(caret)
```

## Lectura de datos

```{r}
load("./Data/datos_finales.RData")
load("./Data/datos_AOD_HR.Rdata")
poblacion <- read_xlsx("./Data/Poblacion_Nacional.xlsx")
datos_finales
# Remover semana 53
datos_finales <- datos_finales %>% filter(epi.week!=53)
```

```{r}
#| message: false
#| warning: false

# Respuesta
week <- 1:52
y <- datos_finales %>% group_by(year,epi.week) %>% summarise(hospitalizaciones = sum(egreso)) %>% pivot_wider(names_from = epi.week, values_from = hospitalizaciones) %>% arrange(year)
y <- as.matrix(y)[,-1]

# Covariables
Tmax_mean <- datos_finales %>% group_by(year, epi.week) %>% summarise(Tmax_mean = mean(Tmax_mean, na.rm = T)) %>% pivot_wider(names_from = epi.week, values_from = Tmax_mean) %>% arrange(year)
Tmax_mean <- as.matrix(Tmax_mean)[,-1]

Tmin_mean <- datos_finales %>% group_by(year, epi.week) %>% summarise(Tmin_mean = mean(Tmin_mean, na.rm = T)) %>% pivot_wider(names_from = epi.week, values_from = Tmin_mean) %>% arrange(year)
Tmin_mean <- as.matrix(Tmin_mean)[,-1]

precip_mean <- datos_finales %>% group_by(year, epi.week) %>% summarise(Precip_mean = mean(precip_mean_mean, na.rm = T)) %>% pivot_wider(names_from = epi.week, values_from = Precip_mean) %>% arrange(year)
precip_mean <- as.matrix(precip_mean)[,-1]

amp_max_mean <- datos_finales %>% group_by(year, epi.week) %>% summarise(amp_max_mean = mean(amplitude_max_mean, na.rm = T)) %>% pivot_wider(names_from = epi.week, values_from = amp_max_mean) %>% arrange(year)
amp_max_mean <- as.matrix(amp_max_mean)[,-1]

amp_min_mean <- datos_finales %>% group_by(year, epi.week) %>% summarise(amp_min_mean = mean(amplitude_min_mean, na.rm = T)) %>% pivot_wider(names_from = epi.week, values_from = amp_min_mean) %>% arrange(year)
amp_min_mean <- as.matrix(amp_min_mean)[,-1]

AOD <- datos_aerosol %>% pivot_wider(names_from = week, values_from = aerosol) %>% arrange(year)
AOD <- as.matrix(AOD)[,-1]
AOD <- scale(AOD, center = T, scale = T)

HR <- datos_HR_finales %>% pivot_wider(names_from = week, values_from = RH) %>% arrange(year)
HR <- as.matrix(HR)[,-1]
```

```{r}
base <- list()
base$Y <- y
base$Tmax <- Tmax_mean
base$Tmin <- Tmin_mean
base$precip <- precip_mean
base$amp_max_mean <- amp_max_mean
base$amp_min_mean <- amp_min_mean
base$aerosol <- AOD
base$HR <- HR
```

## Covariables rezagadas

Con el fin de explorar posibles efectos retardados, se ajustaron modelos que incorporan las covariables meteorológicas rezagadas dos semanas. Este análisis se llevó a cabo para cada una de las distribuciones consideradas (normal, Poisson, quasi-Poisson y binomial negativa).

```{r}
lag_matrix <- function(x, k){
  cbind(
    matrix(NA, nrow(x), k),
    x[, 1:(ncol(x)-k)]
  )
}
```

```{r}
tmax_lag2  <- lag_matrix(base$Tmax, 2)
tmin_lag2 <- lag_matrix(base$Tmin, 2)
precip_lag2  <- lag_matrix(base$precip, 2)
ampmax_lag2 <- lag_matrix(base$amp_max_mean, 2)
ampmin_lag2 <- lag_matrix(base$amp_min_mean, 2)
aod_lag2 <- lag_matrix(base$aerosol, 2)
hr_lag2 <- lag_matrix(base$HR, 2)
```

# Modelo de regresión funcional

## Normal

Primero se ajustó el modelo con la distribución normal.

```{r}
mod_lag2_norm <- pffr(Y ~ ffpc(tmax_lag2, npc = 1) + ffpc(tmin_lag2, npc = 2) + ffpc(precip_lag2, npc = 1) + ffpc(ampmax_lag2, npc = 2) + ffpc(ampmin_lag2, npc = 2) + ffpc(aod_lag2, npc = 2) + ffpc(hr_lag2, npc = 2), data = base, yind = 1:52)
# ffpc internamente usa fpca.sc para los componentes
```

```{r}
summary(mod_lag2_norm)
```

-   Se puede observar que, con un nivel de significancia del 5%, todos los componentes para todas las covariables tienen un efecto significativo sobre la respuesta funcional.

-   El modelo logra explicar un 72% de la variabilidad total (ajustado).

### Supuestos

```{r}
residual <- residuals(mod_lag2_norm)
```

```{r}
#| fig-cap: "Valores residuales para cada año a lo largo de las 52 semanas"
#| label: fig-supuesto1
image.plot(1:52, 1:20, t(residual), 
           xlab = "Semana", 
           ylab = "Año",
           axis.args = list(at = c(-100, -50, 0, 50, 100)),
           legend.shrink = 0.8,
           legend.line = -1.5,legend.width  =  0.5)
# Ideal es que este en cero. Hay residuales grandes. 
```

```{r}
#| fig-cap: "QQ-Plot de los residuos"
#| label: fig-supuesto2
resid_vec <- as.vector(residual)

qqnorm(resid_vec, main = "")
qqline(resid_vec, col = "red")
```

```{r}
#| fig-cap: "Correlación entre los residuos"
#| label: fig-supuesto3

#Plot the residual correlations
corr_res <- cor(residual)
image.plot(1:52, 1:52, corr_res, 
           xlab = "Semanas", 
           ylab = "Semanas", 
           zlim = c(-1, 1),  
           axis.args = list(at = seq(-1, 1, by = 0.2)),
           legend.shrink = 0.8,
           legend.line = -1.5, 
           legend.width = 0.5)
```

```{r}
#| fig-cap: "Residuales funcionales estimados"
#| label: fig-supuesto5

t = 52
res_df <- data.frame(id = rep(1:nrow(residual), each = ncol(residual)),
                     week = rep(1:t, times = nrow(residual)),
                     residual = as.vector(t(residual)))

ggplot(res_df, aes(x = week, y = residual, group = id)) + geom_line(alpha = 0.1) + labs(x = "Semana", y = "Residuales") + theme_minimal()
```

## Poisson

Segundo, se ajustó un modelo con distribución Poisson. Se incluyó un offset de población con el fin de considerar los cambios en el tamaño de la población durante el período de estudio.

```{r}
mod_lag2_pois <- pffr(Y ~ ffpc(tmax_lag2, npc = 1) + ffpc(tmin_lag2, npc = 2) + ffpc(precip_lag2, npc = 1) + ffpc(ampmax_lag2, npc = 2) + ffpc(ampmin_lag2, npc = 2) + ffpc(aod_lag2, npc = 2) + ffpc(hr_lag2, npc = 2) + offset(log(population)), family = poisson(link = "log"), data = base, yind = 1:52)

```

```{r}
summary(mod_lag2_pois)
```

-   Se puede observar que, con un nivel de significancia del 5%, todos los componentes para todas las covariables tienen un efecto significativo sobre la respuesta funcional.

-   El modelo logra explicar un 74% de la variabilidad total (ajustado).

### Supuestos

```{r}
residual <- residuals(mod_lag2_pois)
yhat <- predict(mod_lag2_pois, type = "response")
```

```{r}
#| fig-cap: "Logaritmo de los residuales vs logaritmo de los valores predichos"
#| label: fig-supuesto_pois1
plot(y = log(rowMeans(residual)^2), x = log(rowMeans(yhat)), pch = 16)
abline(lm(log(rowMeans(residual)^2)~log(rowMeans(yhat))), col = "red")
```

```{r}
res <- residuals(mod_lag2_pois, type = "pearson")
rdf <- df.residual(mod_lag2_pois)           

phi <- sum(res^2) / rdf
phi
```

## Quasi-Poisson

```{r}
mod_lag2_quasi <- pffr(Y ~ ffpc(tmax_lag2, npc = 1) + ffpc(tmin_lag2, npc = 2) + ffpc(precip_lag2, npc = 1) + ffpc(ampmax_lag2, npc = 2) + ffpc(ampmin_lag2, npc = 2) + ffpc(aod_lag2, npc = 2) + ffpc(hr_lag2, npc = 2) + offset(log(population)), family = quasipoisson(link = "log"), data = base, yind = 1:52, method = "REML")
```

```{r}
summary(mod_lag2_quasi)
```

-   Se puede observar que, con un nivel de significancia del 5%, todos los componentes para todas las covariables tienen un efecto significativo sobre la respuesta funcional.

-   El modelo logra explicar un 72% de la variabilidad total (ajustado).

### Supuestos

```{r}
res2 <- residuals(mod_lag2_quasi)
```

```{r}
#| fig-cap: "Valores residuales para cada año a lo largo de las 52 semanas"
#| label: fig-supuesto_quasi1
image.plot(1:52, 1:20, t(res2), 
           xlab = "Semana", 
           ylab = "Año",
           zlim = c(-7,7),
           axis.args = list(at = seq(-7,7, by = 1)),
           legend.shrink = 0.8,
           legend.line = -1.5,legend.width  =  0.5)
```

```{r}
#| fig-cap: "Correlación entre los residuos"
#| label: fig-supuesto_quasi2

corr_res2 <- cor(res2)
image.plot(1:52, 1:52, corr_res2, 
           xlab = "Semanas", 
           ylab = "Semanas", 
           zlim = c(-1, 1),  
           axis.args = list(at = seq(-1, 1, by = 0.2)),
           legend.shrink = 0.8,
           legend.line = -1.5, 
           legend.width = 0.5)
```

```{r}
#| fig-cap: "Residuales funcionales estimados"
#| label: fig-supuesto_quasi3

res_df2 <- data.frame(id = rep(1:nrow(res2), each = ncol(res2)),
                     week = rep(1:t, times = nrow(res2)),
                     residual = as.vector(t(res2)))

ggplot(res_df2, aes(x = week, y = residual, group = id)) + geom_line(alpha = 0.1) + labs(x = "Semana", y = "Residuales") + theme_minimal()
```

## Binomial Negativa

El modelo con distribución binomial negativa es otra forma de tomar en cuenta la sobredispersión presente en los datos. En este modelo también se incluye un offset de población.

```{r}
mod_lag2_bn <- pffr(Y ~ ffpc(tmax_lag2, npc = 1) + ffpc(tmin_lag2, npc = 2) + ffpc(precip_lag2, npc = 1) + ffpc(ampmax_lag2, npc = 2) + ffpc(ampmin_lag2, npc = 2) + ffpc(aod_lag2, npc = 2) + ffpc(hr_lag2, npc = 2) + offset(log(population)), family = nb(), data = base, yind = 1:52)
```

```{r}
summary(mod_lag2_bn)
```

-   Se puede observar que, con un nivel de significancia del 5%, todos los componentes para todas las covariables tienen un efecto significativo sobre la respuesta funcional.

-   El modelo logra explicar un 72% de la variabilidad total (ajustado).

### Supuestos

```{r}
residual <- residuals(mod_lag2_bn)
```

```{r}
#| fig-cap: "Valores residuales para cada año a lo largo de las 52 semanas"
#| label: fig-supuesto_bn1
image.plot(1:52, 1:20, t(residual), 
           xlab = "Semana", 
           ylab = "Año",
           zlim = c(-4,4),
           axis.args = list(at = seq(-4,4, by = 1)),
           legend.shrink = 0.8,
           legend.line = -1.5,legend.width  =  0.5)
```

```{r}
#| fig-cap: "Correlación entre los residuos"
#| label: fig-supuesto_bn2

corr_res <- cor(residual)
image.plot(1:52, 1:52, corr_res, 
           xlab = "Semanas", 
           ylab = "Semanas", 
           zlim = c(-1, 1),  
           axis.args = list(at = seq(-1, 1, by = 0.2)),
           legend.shrink = 0.8,
           legend.line = -1.5, 
           legend.width = 0.5)
```

```{r}
#| fig-cap: "Residuales funcionales estimados"
#| label: fig-supuesto_bn3

t = 52
res_df <- data.frame(id = rep(1:nrow(residual), each = ncol(residual)),
                     week = rep(1:t, times = nrow(residual)),
                     residual = as.vector(t(residual)))

ggplot(res_df, aes(x = week, y = residual, group = id)) + geom_line(alpha = 0.1) + labs(x = "Semana", y = "Residuales") + theme_minimal()
```

# Modelo final

Para la selección del modelo final se consideró el rendimiento de cada uno, utilizando métricas como el error cuadrático medio (MSE, por sus siglas en inglés), el error absoluto medio (MAE), devianza y el coeficiente de determinación ajustado, además del grado en que cada modelo cumple con sus supuestos. En la tabla se puede observar dichas métricas para cada modelo.

```{r}
#| warning: false
#| message: false

# Normal
yhat_norm <- predict(mod_lag2_norm, type = "response")
devianza_norm <- deviance(mod_lag2_norm)

fMSE_norm <- mean(rowMeans((base$Y - yhat_norm)^2))
fMAE_norm <- mean(rowMeans(abs(base$Y - yhat_norm)))

# Poisson
yhat_pois <- predict(mod_lag2_pois, type = "response")
devianza_pois <- deviance(mod_lag2_pois)

fMSE_pois <- mean(rowMeans((base$Y - yhat_pois)^2))
fMAE_pois <- mean(rowMeans(abs(base$Y - yhat_pois)))

# Quasi-poisson
yhat_quasi <- predict(mod_lag2_quasi, type = "response")
devianza_quasi <- deviance(mod_lag2_quasi)

fMSE_quasi <- mean(rowMeans((base$Y - yhat_quasi)^2))
fMAE_quasi <- mean(rowMeans(abs(base$Y - yhat_quasi)))

# Binomial negativa
yhat_bn <- predict(mod_lag2_bn, type = "response")
devianza_bn <- deviance(mod_lag2_bn)

fMSE_bn <- mean(rowMeans((base$Y - yhat_bn)^2))
fMAE_bn <- mean(rowMeans(abs(base$Y - yhat_bn)))

```

```{r}
#| warning: false
#| message: false
#| echo: false
#| tbl-cap: "Tabla de valores p"
#| label: tbl-metricas

metricas <- data.frame(Distribución = c("Normal", "Poisson", "Quasi-poisson", "Binomial Negativa"), MSE = c(1542.3,1399.0,1523.9,1538.2), MAE = c(30.5,29.2,30.3,30.4), Devianza = c(1603995.0,3343.1,3631.3,949.9),"R-sq.(adj)" = c("72%", "74%", "72%", "72%"))

kable(metricas)
```

Además, tomando en cuenta los supuestos, el modelo binomial negativa compensa la sobredispersión. Sin embargo, no cumple con el supuesto de independencia ya que aún presenta autocorrelación en sus residuos. Otra ventaja es que permite el uso de criterios de información como el de Akaike y Bayes, a comparación del modelo quasi-poisson.

Tomando en cuenta estos criterios se escoge el modelo con distribución binomial negativa. Seguidamente, se procede con la selección de variables y número de componentes principales utilizados. La selección de variables se realizará mediante el Criterio de información de Akaike (AIC) y el Criterio de información de Bayes (BIC), donde se elimina una variable a la vez y se compara los valores de AIC y BIC entre los modelos.

```{r}
AIC(mod_lag2_bn); BIC(mod_lag2_bn)
```

```{r}
mod_lag2_bna <- pffr(Y ~ ffpc(tmin_lag2, npc = 2) + ffpc(precip_lag2, npc = 1) + ffpc(ampmax_lag2, npc = 2) + ffpc(ampmin_lag2, npc = 2) + ffpc(aod_lag2, npc = 2) + ffpc(hr_lag2, npc = 2) + offset(log(population)), family = nb(), data = base, yind = 1:52)

AIC(mod_lag2_bna); BIC(mod_lag2_bna)
```

```{r}
mod_lag2_bnb <- pffr(Y ~ ffpc(tmax_lag2, npc = 1) + ffpc(precip_lag2, npc = 1) + ffpc(ampmax_lag2, npc = 2) + ffpc(ampmin_lag2, npc = 2) + ffpc(aod_lag2, npc = 2) + ffpc(hr_lag2, npc = 2) + offset(log(population)), family = nb(), data = base, yind = 1:52)

AIC(mod_lag2_bnb); BIC(mod_lag2_bnb)
```

```{r}
mod_lag2_bnc <- pffr(Y ~ ffpc(tmax_lag2, npc = 1) + ffpc(tmin_lag2, npc = 2) + ffpc(ampmax_lag2, npc = 2) + ffpc(ampmin_lag2, npc = 2) + ffpc(aod_lag2, npc = 2) + ffpc(hr_lag2, npc = 2) + offset(log(population)), family = nb(), data = base, yind = 1:52)

AIC(mod_lag2_bnc); BIC(mod_lag2_bnc)
```

```{r}
mod_lag2_bnd <- pffr(Y ~ ffpc(tmax_lag2, npc = 1) + ffpc(tmin_lag2, npc = 2) + ffpc(precip_lag2, npc = 1)  + ffpc(ampmin_lag2, npc = 2) + ffpc(aod_lag2, npc = 2) + ffpc(hr_lag2, npc = 2) + offset(log(population)), family = nb(), data = base, yind = 1:52)

AIC(mod_lag2_bnd); BIC(mod_lag2_bnd)
```

```{r}
mod_lag2_bne <- pffr(Y ~ ffpc(tmax_lag2, npc = 1) + ffpc(tmin_lag2, npc = 2) + ffpc(precip_lag2, npc = 1) + ffpc(ampmax_lag2, npc = 2) + ffpc(aod_lag2, npc = 2) + ffpc(hr_lag2, npc = 2) + offset(log(population)), family = nb(), data = base, yind = 1:52)

AIC(mod_lag2_bne); BIC(mod_lag2_bne)
```

```{r}
mod_lag2_bnf <- pffr(Y ~ ffpc(tmax_lag2, npc = 1) + ffpc(tmin_lag2, npc = 2) + ffpc(precip_lag2, npc = 1) + ffpc(ampmax_lag2, npc = 2) + ffpc(ampmin_lag2, npc = 2) + ffpc(hr_lag2, npc = 2) + offset(log(population)), family = nb(), data = base, yind = 1:52)

AIC(mod_lag2_bnf); BIC(mod_lag2_bnf)
```

```{r}
mod_lag2_bng <- pffr(Y ~ ffpc(tmax_lag2, npc = 1) + ffpc(tmin_lag2, npc = 2) + ffpc(precip_lag2, npc = 1) + ffpc(ampmax_lag2, npc = 2) + ffpc(ampmin_lag2, npc = 2) + ffpc(aod_lag2, npc = 2) + offset(log(population)), family = nb(), data = base, yind = 1:52)

AIC(mod_lag2_bng); BIC(mod_lag2_bng)
```

Al comparar los valores de AIC y BIC para los dintintos modelos, se concluye que el modelo se mantiene con todas las covariables.

Se prosigue eliminando un componente principal a la vez.

```{r}
mod_lag2_bn1 <- pffr(Y ~ ffpc(tmax_lag2, npc = 1) + ffpc(tmin_lag2, npc = 1) + ffpc(precip_lag2, npc = 1) + ffpc(ampmax_lag2, npc = 2) + ffpc(ampmin_lag2, npc = 2) + ffpc(aod_lag2, npc = 2) + ffpc(hr_lag2, npc = 2) + offset(log(population)), family = nb(), data = base, yind = 1:52)

summary(mod_lag2_bn1)$r.sq
AIC(mod_lag2_bn1); BIC(mod_lag2_bn1)
```

```{r}
mod_lag2_bn2 <- pffr(Y ~ ffpc(tmax_lag2, npc = 1) + ffpc(tmin_lag2, npc = 2) + ffpc(precip_lag2, npc = 1) + ffpc(ampmax_lag2, npc = 1) + ffpc(ampmin_lag2, npc = 2) + ffpc(aod_lag2, npc = 2) + ffpc(hr_lag2, npc = 2) + offset(log(population)), family = nb(), data = base, yind = 1:52)

summary(mod_lag2_bn2)$r.sq
AIC(mod_lag2_bn2); BIC(mod_lag2_bn2)
```

```{r}
mod_lag2_bn3 <- pffr(Y ~ ffpc(tmax_lag2, npc = 1) + ffpc(tmin_lag2, npc = 2) + ffpc(precip_lag2, npc = 1) + ffpc(ampmax_lag2, npc = 2) + ffpc(ampmin_lag2, npc = 1) + ffpc(aod_lag2, npc = 2) + ffpc(hr_lag2, npc = 2) + offset(log(population)), family = nb(), data = base, yind = 1:52)

summary(mod_lag2_bn3)$r.sq
AIC(mod_lag2_bn3); BIC(mod_lag2_bn3)
```

```{r}
mod_lag2_bn4 <- pffr(Y ~ ffpc(tmax_lag2, npc = 1) + ffpc(tmin_lag2, npc = 2) + ffpc(precip_lag2, npc = 1) + ffpc(ampmax_lag2, npc = 2) + ffpc(ampmin_lag2, npc = 2) + ffpc(aod_lag2, npc = 1) + ffpc(hr_lag2, npc = 2) + offset(log(population)), family = nb(), data = base, yind = 1:52)

summary(mod_lag2_bn4)$r.sq
AIC(mod_lag2_bn4); BIC(mod_lag2_bn4)
```

```{r}
mod_lag2_bn5 <- pffr(Y ~ ffpc(tmax_lag2, npc = 1) + ffpc(tmin_lag2, npc = 2) + ffpc(precip_lag2, npc = 1) + ffpc(ampmax_lag2, npc = 2) + ffpc(ampmin_lag2, npc = 1) + ffpc(aod_lag2, npc = 2) + ffpc(hr_lag2, npc = 1) + offset(log(population)), family = nb(), data = base, yind = 1:52)

summary(mod_lag2_bn5)$r.sq
AIC(mod_lag2_bn5); BIC(mod_lag2_bn5)
```

Al comparar los valores de AIC y BIC de los dintintos modelos, se concluye que el modelo se mantiene con sus componentes restantes.

```{r}
mod_lag2_final <- pffr(Y ~ ffpc(tmax_lag2, npc = 1) + ffpc(tmin_lag2, npc = 2) + ffpc(precip_lag2, npc = 1) + ffpc(ampmax_lag2, npc = 2) + ffpc(ampmin_lag2, npc = 2) + ffpc(aod_lag2, npc = 2) + ffpc(hr_lag2, npc = 2) + offset(log(population)), family = nb(), data = base, yind = 1:52)
```

```{r}
summary(mod_lag2_final)
```

-   Se puede observar que, con un nivel de significancia del 5%, todos los componentes para todas las covariables tienen un efecto significativo sobre la respuesta funcional.

-   El modelo logra explicar un 72% de la variabilidad total (ajustado).

## Diagnóstico

```{r}
residual <- residuals(mod_lag2_final) 
```

```{r}
#| fig-cap: "Valores residuales para cada año a lo largo de las 52 semanas"
#| label: fig-supuesto_fin1
image.plot(1:52, 1:20, t(residual), 
           xlab = "Semana", 
           ylab = "Año",
           zlim = c(-4,4),
           axis.args = list(at = seq(-4,4, by = 1)),
           legend.shrink = 0.8,
           legend.line = -1.5,legend.width  =  0.5)
```

```{r}
#| fig-cap: "Correlación entre los residuos"
#| label: fig-supuesto_fin2

#Plot the residual correlations
corr_res <- cor(residual)
image.plot(1:52, 1:52, corr_res, 
           xlab = "Semanas", 
           ylab = "Semanas", 
           zlim = c(-1, 1),  
           axis.args = list(at = seq(-1, 1, by = 0.2)),
           legend.shrink = 0.8,
           legend.line = -1.5, 
           legend.width = 0.5)
```

```{r}
#| fig-cap: "Residuales funcionales estimados"
#| label: fig-supuesto_fin3

res_df <- data.frame(id = rep(1:nrow(residual), each = ncol(residual)),
                     week = rep(1:t, times = nrow(residual)),
                     residual = as.vector(t(residual)))

ggplot(res_df, aes(x = week, y = residual, group = id)) + geom_line(alpha = 0.1) + labs(x = "Semana", y = "Residuales") + theme_minimal()
```

## Interpretaciones

```{r}
coef <- coef(mod_lag2_final)

beta0.hat <- coef$smterms$`Intercept(yindex)`$coef
beta1.hat <- coef$smterms$`ffpc(tmax_lag2,1)1`$coef
beta2.hat <- coef$smterms$`ffpc(tmin_lag2,1)1`$coef
beta3.hat <- coef$smterms$`ffpc(tmin_lag2,2)2`$coef
beta4.hat <- coef$smterms$`ffpc(precip_lag2,1)1`$coef
beta5.hat <- coef$smterms$`ffpc(ampmax_lag2,2)1`$coef
beta6.hat <- coef$smterms$`ffpc(ampmax_lag2,2)2`$coef
beta7.hat <- coef$smterms$`ffpc(ampmin_lag2,2)1`$coef
beta8.hat <- coef$smterms$`ffpc(ampmin_lag2,2)2`$coef
beta9.hat <- coef$smterms$`ffpc(aod_lag2,2)1`$coef
beta10.hat <- coef$smterms$`ffpc(aod_lag2,2)2`$coef
beta11.hat <- coef$smterms$`ffpc(hr_lag2,2)1`$coef
beta12.hat <- coef$smterms$`ffpc(hr_lag2,2)2`$coef

```

```{r}
#| fig-cap: "Coeficientes funcionales"
#| fig-subcap: 
#|   - "Intercepto"
#|   - "PC1: Tmax_mean"
#|   - "PC1: Tmin_mean"
#|   - "PC2: Tmin_mean"
#|   - "PC1: Precip_mean"
#|   - "PC1: Amp_max_mean"
#|   - "PC2: Amp_max_mean"
#|   - "PC1: Amp_min_mean"
#|   - "PC2: Amp_min_mean"
#|   - "PC1: AOD"
#|   - "PC2: AOD"
#|   - "PC1: HR"
#|   - "PC2: HR"
#| label: fig-mod_lag2_bn1
#| fig-layout: "grid"
#| layout-ncol: 4
plot(mod_lag2_final, shade = T, shade.col = "lightblue", xlab = "Semana", ylab = "Intercepto", select = 1, ylim = c(-0.2,0.2))

plot(mod_lag2_final, shade = T, shade.col = "lightblue", xlab = "Semana", ylab = "PC1: Temperatura máxima media", select = 2, ylim = c(-2,2))

plot(mod_lag2_final, shade = T, shade.col = "lightblue", xlab = "Semana", ylab = "PC1: Temperatura mínima media", select = 3, ylim = c(-2,2))

plot(mod_lag2_final, shade = T, shade.col = "lightblue", xlab = "Semana", ylab = "PC2: Temperatura mínima media", select = 4, ylim = c(-0.5,0.5))

plot(mod_lag2_final, shade = T, shade.col = "lightblue", xlab = "Semana", ylab = "PC1: Precipitación media", select = 5, ylim = c(-0.3,0.3))

plot(mod_lag2_final, shade = T, shade.col = "lightblue", xlab = "Semana", ylab = "PC1: Amplitud de la temperatura máxima media", select = 6, ylim = c(-1,1))

plot(mod_lag2_final, shade = T, shade.col = "lightblue", xlab = "Semana", ylab = "PC2: Amplitud de la temperatura máxima media", select = 7, ylim = c(-1,1))

plot(mod_lag2_final, shade = T, shade.col = "lightblue", xlab = "Semana", ylab = "PC1: Amplitud de la temperatura mínima media", select = 8, ylim = c(-1,1))

plot(mod_lag2_final, shade = T, shade.col = "lightblue", xlab = "Semana", ylab = "PC2: Amplitud de la temperatura mínima media", select = 9, ylim = c(-1,1))

plot(mod_lag2_final, shade = T, shade.col = "lightblue", xlab = "Semana", ylab = "PC1: Profundidad óptica de aerosoles", select = 10, ylim = c(-0.5,0.5))

plot(mod_lag2_final, shade = T, shade.col = "lightblue", xlab = "Semana", ylab = "PC2: Profundidad óptica de aerosoles", select = 11, ylim = c(-0.5,0.5))

plot(mod_lag2_final, shade = T, shade.col = "lightblue", xlab = "Semana", ylab = "PC1: Humedad Relativa", select = 12, ylim = c(-40,40))

plot(mod_lag2_final, shade = T, shade.col = "lightblue", xlab = "Semana", ylab = "PC2: Humedad relativa", select = 13, ylim = c(-20,20))

```

```{r}
#| fig-cap: "Curva de hospitalizaciones estimada contra real"
#| fig-subcap: 
#|   - "2000"
#|   - "2001"
#|   - "2002"
#|   - "2003"
#|   - "2004"
#|   - "2005"
#|   - "2006"
#|   - "2007"
#|   - "2008"
#|   - "2009"
#|   - "2010"
#|   - "2011"
#|   - "2012"
#|   - "2013"
#|   - "2014"
#|   - "2015"
#|   - "2016"
#|   - "2017"
#|   - "2018"
#|   - "2019"
#| label: fig-supuesto_fin5
#| fig-layout: "grid"
#| layout-ncol: 4

yhat_final <- predict(mod_lag2_final, type = "response")
for(i in 1:20){
plot(week, base$Y[i,], 
     type = "l", lwd = 1.5, 
     col = rgb(0, 0, 0, alpha = 0.1), cex = 1, 
     xlab = "Semanas", 
     ylab = "Hospitalizaciones", bty = "n")

# Graficar los datos antes del corte 
lines(week, base$Y[i,], 
      pch = 19, cex = 0.8)

# Agregar la predicción del modelo pffr
lines(week, 
      yhat_final[i,], lwd = 2.5, col = "darkred")}
```
